臺灣臺中地方法院刑事判決　　　　　　　94年度易字第1400號
公　訴　人　臺灣臺中地方法院檢察署檢察官
被　　　告　甲○○
　　　　　　丙○○
上　一　人
輔　佐　人　丁○○
即被告之姊
上列被告因家庭暴力防治法之傷害案件，經檢察官提起公訴（94
年度偵字第7470號），本院判決如下：
    主    文
甲○○傷害人之身體，處拘役肆拾日，如易科罰金，以佰元折
算壹日。
丙○○傷害人之身體，處拘役拾日，如易科罰金，以佰元折
算壹日；被訴恐嚇部分，無罪。
    犯罪事實
一、甲○○與丙○○係夫妻，為家庭暴力防治法第三條第一款所
    稱之家庭成員，於民國94年4月13日上午9時50分許，在臺中
    縣豐原市○○路566號55弄8號住所，因細故發生爭吵，甲○○竟基於傷害犯意，徒手毆打丙○○之身體，丙○○亦基於
    傷害犯意，踩踏甲○○之右大足趾，致丙○○受有右上臂挫
    傷皮膚發紅、多處細抓痕傷、三條抓痕傷各5公分等傷害，
    甲○○則受有右大足趾擦挫傷0.5×0.5公分等傷害。
二、案經甲○○、丙○○訴由臺中縣警察局豐原分局報告臺灣臺
    中地方法院檢察署檢察官偵查起訴。
    理    由
甲、有罪部分：
一、訊據被告甲○○於本院審理時坦承有傷害丙○○身體之犯行
    ，被告丙○○則矢口否認有傷害犯行，辯稱：伊沒有傷害甲○○，甲○○的腳傷是舊傷，是以前就有了，伊是被甲○○
    毆打，並沒有還手，伊不可能打甲○○，因為他比較壯，伊
    也沒有故意或不小心踩他腳指頭云云。
二、經查：
  (一)就被告甲○○於上揭時地毆打丙○○身體之事，業據告訴人
    即被告丙○○指訴在卷，而告訴人丙○○於案發當日，即在
    臺中縣豐安醫院就診，受有右上臂挫傷皮膚發紅、多處細抓
    痕傷、三條抓痕傷各5公分之傷害等情，有豐原醫院出具之
    診斷證明書一紙在卷可憑，足見被告甲○○之自白與事實相
    符。
  (二)就被告丙○○傷害甲○○部分：被告丙○○在偵查中原係陳
    稱：甲○○自己撞到，他喝醉了（見偵查卷第21頁）、伊出
    來就看他腳腫起來了（見偵查卷第22頁），在本院準備程序
    改稱：他的腳是與他朋友出去，回來後就發炎（見本院卷第
    13頁），迄本院於審理期日當庭提示上開英醫院之主治醫師
    繪圖醫囑並告以要旨後，又改稱：甲○○腳傷是舊傷，至於
    醫院指示為新傷部分伊不知情云云，前後已有踽齬，非無疑
    竇。而被告丙○○於上揭時地踩傷甲○○右大足趾之事，業
    據告訴人即被告甲○○指訴在卷，而告訴人甲○○於案發當
    日，即在臺中市縣英醫院就診，受有右大足趾擦挫傷0.5 ×
    0.5公分之傷害等情，有英醫院出具之診斷證明書在卷可憑
    。又本院向英醫院函查甲○○右大足擦挫傷之受傷情形，經
    該院以94年8月25日（94）英醫字第09408 0071號函檢送主
    治醫師繪圖醫囑及病歷影本各乙份，其上載明告訴人甲○○
    之右大足趾共有：(1)舊撕裂傷，尚未癒合、(2)0.5×0.5公分
    新擦傷、(3)淤青（無法分辨發生時間）等三處傷害（見本院
    卷第19頁），又告訴人甲○○於本院審理時指訴稱：淤青部
    分也是新傷，該部位是被丙○○踩到所以才會淤青，伊的腳
    之前曾經割傷，割傷部分與丙○○無關等語（見本院卷第33
    頁）。而按被害人所述被害情形如無瑕疵可指，而就其他方
    面調查又與事實相符，則其供述未始不足據為判決之基礎（
    最高法院32年上字第657號判例參照）。經查，告訴人即被
    害人甲○○就其右大足趾上之傷情如何而來，暨何者係因被
    告丙○○傷害所致已為明確指訴，並無任何瑕疵可指，復與
    本院向英醫院函查甲○○右大足擦挫傷受傷情形互核相符。
    反觀被告丙○○對於甲○○之上開傷情，或係推稱為舊傷，
    或係改稱不知情，前後不一，益見其避重就輕之心態。甲○○之證詞既與事實相符，自足以作為本院判決之基礎。
  (三)綜上所述，本件事證明確，被告二人上揭傷害犯行均堪以認
    定，應予依法論科。
二、核被告甲○○、丙○○二人所為，均係犯刑法第二百七十七
    條第一項之普通傷害罪，並為家庭暴力防治法第二條第二項
    所稱之家庭暴力罪。爰審酌被告二人前均無刑事前案紀錄，
    有臺灣高等法院被告全國前案紀錄表暨臺灣臺中地方法院檢
    察署刑案資料查註紀錄表附卷可稽，堪認其犯案前品行尚佳
    ，並斟酌被告二人係夫妻，二人未思共同營造圓滿和諧之婚
    姻關係，竟以暴力相向，行為均非可取；再考量二人因故發
    生爭吵進而互相徒手毆打及以腳踩傷對方，犯罪動機單純、
    二人之傷勢，及被告甲○○犯後能坦認犯行、被告丙○○則
    飾詞否認犯行之態度等一切情狀，分別量處如主文所示之刑
    ，並均諭知易科罰金之折算標準，以示懲儆。
乙、無罪部分：
一、公訴意旨另以：被告丙○○於94年4月13日上午9時50分許，
    在臺中縣豐原市○○路566號55弄8號住所，對甲○○出言稱
    ：「要把你家人全殺掉」等語，以加害生命之事，恐嚇甲○○，致生危害於甲○○之安全等情，因認丙○○犯有刑法第
    三百零五條之恐嚇罪嫌。
二、按犯罪事實應依證據認定之，無證據不得認定犯罪事實，刑
    事訴訟法第一百五十四條第二項定有明文。又認定不利於被
    告之事實，須依積極證據，苟積極證據不足為不利於被告事
    實之認定時，即應為有利於被告之認定，更不必有何有利之
    證據，所謂「積極證據足以為不利被告事實之認定」係指據
    為訴訟上證明之全盤證據資料，在客觀上已達於通常一般之
    人均不致於有所懷疑，而得確信被告確曾犯罪之程度，若未
    達到此一程度，而有合理懷疑之存在時，即無從為有罪之認
    定；而檢察官就被告犯罪事實，應負舉證責任，並指出證明
    之方法。因此，檢察官對於起訴之犯罪事實，應負提出證據
    及說服之實質舉證責任。倘其所提出之證據，不足為被告有
    罪之積極證明，或其指出證明之方法，無從說服法院以形成
    被告有罪之心證，基於無罪推定之原則，自應為被告無罪判
    決之諭知，最高法院30年上字第816號、76年臺上字第4986
    號、92年臺上字第128 號判例參照。
三、訊據被告丙○○矢口否認有恐嚇犯行，而公訴人認被告丙○○於上揭時地涉有上開恐嚇罪嫌，無非係以告訴人甲○○之
    指訴及證人乙○○之證述綦詳為其主要論據。然查：證人乙○○於偵查中證稱：那是晚上的事，我當時在現場，我舅舅
    騎車去外面找朋友，我舅媽回來就打電話叫舅舅回來，我舅
    舅剛進門，舅媽就打舅舅，打何處不知道，就一直打，我沒
    看到怎麼打，他們有吵架，舅媽有說要殺我奶奶、我、舅舅
    ，她用國語說的，後來她就離開了等語（見偵查卷第22頁）
    。惟被告丙○○及告訴人甲○○於本院審理時均陳稱：告訴
    人甲○○於94年4月13日案發當日本來就在家，並非從外回
    來等語（見本院卷第35頁、第36頁）；經本院當庭將證人乙○○之上開證詞提示予告訴人甲○○並告以要旨，告訴人甲○○則陳明：乙○○講的並非是案發當天早上的事情，而是
    其他日子發生的，那時只有吵架沒有打架，94年4月13日早
    上9時50分許那次，沒有發生恐嚇之事，丙○○大約是94年4
    月13日前半個月某日出言恐嚇等語（見本院卷第37頁）。顯
    見證人乙○○證述上開各情，並非94年4月13日早上9時50分
    許發生之事實，自不能據以採為被告丙○○在上揭時地有恐
    嚇犯行之根據。至被告丙○○有無另於94年4月13日前半個
    月某日出言恐嚇之事實，不在本件起訴範圍，本院已無從審
    究。綜上所述，公訴人所舉之證據尚不足以證明被告丙○○
    有何恐嚇告訴人甲○○之犯行，未達確信被告丙○○確曾犯
    罪之程度，而有合理懷疑之存在，無從說服法院以形成被告
    丙○○有罪之心證；此外，復查無其他積極證據足資認定被
    告丙○○有何公訴人所指之恐嚇犯行，揆諸首揭法律及判例
    意旨，應認不能證明被告丙○○有此部分犯行，爰就被告丙○○被訴恐嚇部分，為無罪判決之諭知。
據上論斷，應依刑事訴訟法第二百九十九條第一項前段、第三百
零一條第一項，刑法第二百七十七條第一項、第四十一條第一項
前段，罰金罰鍰提高標準條例第一條前段、第二條，判決如主文
。
中　　華　　民　　國　　94　　年　　10　　月　　14　　日
                  刑事第五庭  審判長法  官  賴恭利
                                    法  官  巫淑芳
                                    法  官  林慧貞
上正本證明與原本無異。
如不服本判決，應於送達後十日內向本院提出上訴狀（須附繕
本），上訴於臺灣高等法院臺中分院。
                                    書記官  張皇清
中　　華　　民　　國　　94　　年　　10　　月　　14　　日
附錄論罪科刑法條
刑法第二百七十七條第一項：傷害人之身體或健康者，處三年以
下有期徒刑、拘役或一千元以下罰金。
